臺灣彰化地方法院交通事件裁定       100年度交聲字第1113號
原處分機關  交通部公路總局臺中區監理所彰化監理站
即移送機關
異  議  人
即受處分人  至龍
上列異議人即受處分人因違反道路交通管理處罰條例案件，對於
交通部公路總局臺中區監理所彰化監理站於民國100年7月21日所
為之處分（原處分案號：彰監四字第裁64-KAK156937號裁決書）
聲明異議，本院裁定如下：
    主  文
原處分撤銷。
至龍汽車駕駛人，行車速度，超過規定最高時速二十公里以上
未滿四十公里，處罰鍰新臺幣壹仟玖百元，吊扣小型車普通駕駛
執照拾貳個月。
    理  由
一、原處分機關意旨略以：本件異議人即受處分人至龍（下稱
    異議人）前已因酒後駕車違規，而依道路交通管理處罰條例
    第35條第1項第1款及第68條第2項規定應受吊扣駕駛執照記
    違規點數5點，復於民國100年6月12日晚上9時30分許，駕駛
    車牌號碼PO—5007號自用小客車，行經雲林縣莿桐鄉台1丁
    線1.7K北上處，因「經雷達測速，行車時速80公里，限速60
    公里，超速20公里」違規，經警依違反道路交通管理處罰條
    例第40條規定當場舉發。原處分機關認為上開違規事實屬實
    ，惟異議人係持有普通大貨車駕駛執照，且有一年內違規點
    數共達6點以上情形，遂於100年7月21日以彰監四字第裁64-
    KAK156937號裁決書，裁處罰鍰新臺幣（下同）1,900元整，
    並依道路交通管理處罰條例第68條第2項規定合併執行吊扣
    駕駛執照12個月，於法應無不合等語。
二、異議意旨略以：伊於100年5月24日酒後駕駛小型車被記5點
    ，俟於同年6月12日因超速又被記1點，併吊扣駕照一年。然
    伊駕照為大型車駕照，要吊扣不服，爰依法聲明異議。
三、按汽車駕駛人，行車速度，超過規定之最高時速，或低於規
    定之最低時速，處1,200元以上2,400元以下罰鍰；汽車駕駛
    人有道路交通管理處罰條例第40條之情形者，除應依該法條
    所規定之罰鍰處罰外，並應予記違規點數1點。道路交通管
    理處罰條例第40條第1項第1款、第63條第1項第1款定有明文
    。
四、經查：
  (一)本件異議人對於100年5月24日晚上10時9分許，駕駛車牌號
    碼PK—6955號自小客車，在彰化縣秀水鄉○○路5號前，因
    「酒後駕車，經酒精濃度測定呼氣值達0.76MG/L，超過標準
    值。」之違規，經警舉發後，原處分機關依道路交通管理處
    罰條例第35條第1項第1款與第68條第2項之規定裁處記違規
    點數5點並施以道安講習；嗣於100年6月12日晚上9時30分許
    又因駕駛車牌號碼PO—5007號自用小客車，於雲林縣莿桐鄉
    台1丁線1.7K北上處，因「經雷達測速，行車時速80公里，
    限速60公里，超速20公里」之違規，經警舉發後，原處分機
    關依同條例第40條第1項與第68條第2項規定裁處罰鍰，合併
    執行吊扣汽車執照12個月，異議人對上述等事實坦承不諱，
    亦有彰警交字第I00000000號及雲警交字第KAK156937號舉發
    違反道路交通管理事件通知單、交通部公路總局臺中區監理
    所彰化監理站彰監四字第裁64-I00000000號及彰監四字第裁
    64-KAK156937號裁決書、異議人異議狀、本院100年度交簡
    字第1188號刑事簡易判決各1份在卷可憑。是異議人分別於
    上開時地，有「汽車駕駛人酒精濃度超過規定標準」及「汽
    車駕駛人行車速度，超過規定最高時速未滿二十公里」違規
    情事，應可認定。從而，異議人前既因汽車駕駛人酒精濃度
    超過規定標準之違規行為，原處分機關依道路交通管理處罰
    條例第68條第2項記違規點數5點，復於1年內違規點數合計
    共達6點以上情形，原處分機關遂合併執行吊扣異議人駕駛
    執照12個月，固非無據。
  (二)惟按道路交通管理處罰條例第68條業於94年12月14日修正，
    並自95年3月1日施行，修正後條文係規定：「汽車駕駛人，
    因違反本條例及道路交通安全規則之規定，受吊銷駕駛執照
    處分時，吊銷其持有各級車類之駕駛執照。」，是駕駛人違
    法或違規受吊扣駕駛執照處分者，應僅吊扣其違法或違規當
    時所駕駛車輛之駕駛執照，又道路交通管理處罰條例第68條
    規定復於99年5月5日再次修正，並經行政院於99年8月31日
    以院臺交字第0990048197號令發布定自99年9月1日施行，99
    年5月5日修正後之道路交通管理處罰條例第68條增訂第2項
    規定「領有汽車駕駛執照之汽車駕駛人，除駕駛聯結車、大
    客車、大貨車外之非其駕駛執照種類之車輛，違反本條例及
    道路交通安全規則之規定，應受吊扣駕駛執照情形時，無因
    而肇事致人受傷或重傷者，記違規點數5點。但1年內違規點
    數共達6點以上或再次應受吊扣駕駛執照情形者，併依原違
    反本條例應受吊扣駕駛執照處分規定，吊扣其駕駛執照。」
    ，修正理由為：「鑑於本條例前已修正刪除受吊扣駕駛執照
    處分，吊扣各級駕駛執照之規定，為利明確汽車駕駛人駕駛
    非其駕駛執照種類之車輛，違反應受吊扣駕駛執照之處分處
    理，並在兼顧本條例立法意旨下，增訂第2項得緩即予吊扣
    而採記違規點數及駕駛人仍無改正仍再犯違規之應併原吊扣
    處罰之規定」，上揭修正理由重申「刪除吊扣各級駕駛執照
    之規定」，益徵立法意旨就行為人駕駛非其駕駛執照種類之
    車輛，違反應受吊扣駕駛執照之處分時，不得吊扣行為人所
    持有之非屬違規時駕駛車輛種類之駕駛執照。本件異議人先
    後考取小型車普通駕駛執照及大貨車普通駕駛執照，依道路
    交通安全規則第61條第1項第3款規定，換發大貨車普通駕駛
    執照，故異議人為本件行為時係領有大貨車駕駛執照之汽車
    駕駛人，駕駛非其駕駛執照種類之普通小型車，有汽車基本
    資料1紙存卷可憑，是依前開規範意旨，自僅得吊扣其違法
    或違規當時所駕駛車輛之駕駛執照，而不得任意擴張解釋，
    再將各級車類之駕駛執照一併吊扣，此為當然之理，則本件
    異議人違規時既是駕駛自用小客車，自應僅吊扣小型車普通
    駕駛執照，原處分關於吊扣駕駛執照部分，僅載明「吊扣駕
    駛執照12個月」，而未予明確載明「吊扣小型車普通駕駛執
    照12個月」，實已逾越修正後道路交通管理處罰條例第68條
    之規範意涵及範圍。
  (三)另本件異議人就原處分裁處罰鍰1,900元部分，雖未聲明異
    議，然因本件酒後駕車乃單一違規行為，罰鍰、吊扣駕駛執
    照與道路交通安全講習之處分無從區分，是異議人雖未就吊
    扣駕駛執照及施以道路交通安全講習部分提出異議，仍應由
    本院併為審酌（臺灣高等法院暨所屬法院98年度法律座談會
    刑事類提案第23號決議意旨可資參照）。從而，從而，異議
    人提起本件聲明異議，為有理由，應由本院將原處分撤銷，
    並自為裁罰如主文第2項所示，以期適法。至異議人實際上
    因無小型車普通駕駛執照可供執行吊扣，然交通主管機關非
    不得於所有其普通大貨車駕駛執照上或電腦檔存資料註記吊
    扣普通小型車駕駛執照，限制異議人之駕駛資格，或以立法
    方式解決，附此敘明。
五、據上論斷，應依道路交通事件處理辦法第19條前段，裁定如
    主文。
中    華    民    國   100    年    9     月    5     日
                            交通法庭  法  官  郭玄義
以上正本證明與原本無異。
如不服本裁定，應於裁定送達後五日內向本院提出抗告狀(須附
繕本 )。
中    華    民    國   100    年    9     月    5     日
                                      書記官  林婷儀